【裁判字號】    99,司,35
【裁判日期】    990603
【裁判案由】    解任清算人
【裁判全文】
臺灣板橋地方法院民事裁定                99年度司字第35號
聲  請  人  甲○○
相  對  人  財政部臺灣省北區國稅局臺北縣分局
法定代理人  乙○○
上列聲請人聲請解任高傑強國際貿易有限公司之清算人事件，本
院裁定如下：
    主  文
聲請駁回。
聲請程序費用由聲請人負擔。
    理  由
一、按解散之公司除因合併、分割或破產而解散外，應行清算，
    為公司法第24條所明定，此規定於公司經中央主管機關撤銷
    或廢止登記者，準用之，同法第26條之1 規定甚明。又公司
    之清算，以全體股東為清算人，但本法或章程另有規定或經
    股東決議，另選清算人者，不在此限；不能依第79條規定定
    其清算人時，法院得因利害關係人之聲請，選派清算人；另
    法院因利害關係人之聲請，認為必要時，得將清算人解任，
    公司法第79條、第81條、第82條前段分別定有明文。上開規
    定於有限公司之清算程序準用之，則為同法第113 條所明定
    。故經法院選派之清算人，須經利害關係人之聲請，並於法
    院認為有必要時，始得予以解任。另按清算係以了結已解散
    公司之一切法律關係，並分配其財產為目的之程序，清算程
    序兼在保護股東及公司債權人之權益。是以得聲請將清算人
    解任者，以客觀上為保護股東及公司債權人之權益有必要者
    為限，並非在遂行個人之意願。
二、本件聲請意旨略以：聲請人前經鈞院於民國99年3 月18日以
    99年度司字第15號民事裁定，選任為高傑強國際貿易有限公
    司之清算人。聲請人雖與周開強為兄妹關係，惟早已不相往
    來，對於周開強生前之財務，更係一無所悉，況聲請人本身
    未從有經營公司之經驗，對於財務、法律、會計事宜亦不具
    有專業能力，又聲請人於95年4 月間發生重大車禍，這幾年
    來車禍後遺症狀不斷，持續在治療中又有子女需照料，實無
    餘力擔任清算人，爰聲請解任清算人等語。
三、經查，本院前於99年3 月18日以99年度司字第15號裁定選派
    聲請人為高傑強國際貿易有限公司之清算人，係因高傑強國
    際貿易有限公司以94年12月21日經授中字第09433388790 號
    函文廢止登記後，並未選任清算人，而該公司唯一股東兼董
    事周開強已於95年間死亡，其法定繼承人皆已拋棄繼承，且
    聲請人為63年出生，現正值壯年，應有正常智識能力處理清
    算事務，為處理高傑強國際貿易有限公司未了結之事務，以
    儘速消滅其法人格，因認相對人財政部臺灣省北區國稅局臺
    北縣分局前向本院聲請為該公司選派清算人，於法並無不合
    。雖而聲請人陳稱其自95年4 月間發生重大車禍後，後遺症
    狀不斷，據其提出衛生署桃園醫院診斷證明書、慈佑中醫診
    所診斷證明書為證，惟前開證明書內容仍不足為聲請人實際
    上確無處理高傑強國際貿易有限公司清算事務能力之情形；
    況本件原係經財政部臺灣省北區國稅局臺北縣分局聲請本院
    選派為清算人，而財政部臺灣省北區國稅局之聲請係為貫徹
    課稅公平，以免高傑強國際貿易有限公司因無法送達而處於
    實質無法課稅之不公平狀態而有害公益，故就法院選派聲請
    人為高傑強國際貿易有限公司之清算人此一事件，自具有一
    定之公益性，法院之選派亦需考量事件之妥當性、展望性，
    而特別需求法院職權之裁量；揆諸前開解釋意旨，法院判斷
    有無解任之必要，自應以清算人與公司間之關係，及是否適
    任執行清算事務為依據，而非以所選任之清算人有無就任之
    意願，或逕以清算人向法院辭職、欲終止與公司間之委任關
    係為判斷。聲請人僅陳明因無就任意願而有予以解任之必要
    ，又乏事證證明聲請人確不適合擔任高傑強國際貿易有限公
    司之清算人，故聲請人此部分之主張，亦無可採。綜上所述
    ，聲請人聲請解任清算人之職務，自屬無據，要難准許。
四、結論：依非訟事件法第21條第2 項，民事訴訟法第95條、第
    78條，裁定如主文。
中    華    民    國    99    年    6     月    3     日
                  民事第二庭    法  官  連育群
以上正本證明與原本無異
本件不得抗告
中    華    民    國    99    年    6     月    3     日
                                書記官  溫婷雅

司法院資訊處製作；財團法人民間司法改革基金會備份。
